【裁判字號】    97,易,1184
【裁判日期】    980309
【裁判案由】    恐嚇等
【裁判全文】
臺灣屏東地方法院刑事判決              97年度易字第1184號
公  訴  人  臺灣屏東地方法院檢察署檢察官
被      告  丙○○
上列被告因恐嚇等案件，經檢察官提起公訴（97年度偵字第4514
號），被告於準備程序就被訴事實為有罪之陳述，本院合議庭裁
定由受命法官獨任逕行簡式審判程序，並予判決如下：
    主  文
丙○○以加害生命、身體、財產之事，恐嚇他人，致生危害於安
全，處拘役肆拾日，如易科罰金，以新臺幣壹仟元折算壹日。緩
刑貳年，緩刑期內，付保護管束。
    事  實
一、丙○○與甲○○○係叔嫂關係，2 人間具有家庭暴力防治法
    第3 條第4 款之現為二親等之旁系姻親關係，丙○○與甲○
    ○○間屢因財產繼承問題相處不睦，素有嫌隙。詎丙○○於
    民國97年5 月1 日19時30分許又因繼承財產問題心生不滿，
    手持紅色磚塊，自其位於屏東縣東港鎮○○路77號住處，步
    行前往甲○○○位於同路段110 號住處前方，先將其手中磚
    塊擲向甲○○○所有停放於該住處騎樓之車牌號碼D6-1769
    號自小客車後，繼而再朝乙○○所承租使用之上開住處大門
    扔擲磚塊，造成上開自小客車左後側車燈破損及上開住處大
    門玻璃破損，足以生損害於甲○○○及乙○○。丙○○再於
    不特定多數人得共見共聞之上揭南興路之馬路上，當場對著
    甲○○○上開之住處以「幹你娘、臭GY、破GY」、「每天妝
    水水，討客兄」、「搬出去給人家幹」（台語）等足以貶損
    他人人格之粗鄙言詞，公然辱罵甲○○○（毀損、公然侮辱
    罪部分業經告訴人於審理中撤回告訴，另經本院為不受理判
    決）。其又另基於恐嚇危害安全之犯意，於甲○○○上開住
    處外大聲恫稱：「慧萍，妳叫妳媽媽出來」、「妳如果不出
    來我要燒車、燒房子」等語，以此加害生命、身體、財產之
    事恐嚇甲○○○之女後，並於同日20時許離開，嗣甲○○○
    於同日21時30分許返回上開住處，經當時在上開住處內之洪
    王貴美轉述而知悉上情，致使甲○○○及其女均心生畏懼。
二、案經甲○○○訴請臺灣屏東地方法院檢察署檢察官偵查起訴
    。
    理  由
一、本件被告丙○○所犯係死刑、無期徒刑或最輕本刑為3 年以
    上有期徒刑以外之罪，亦非屬臺灣高等法院管轄第一審之案
    件，其於準備程序中就被訴事實為有罪之陳述，經本院告知
    簡式審判程序之旨，並聽取當事人意見後，經本院合議庭依
    刑事訴訟法第273 條之1 第1 項規定裁定由受命法官獨任進
    行簡式審判程序。又簡式審判程序之證據調查，依刑事訴訟
    法第273 條之2 規定，不受同法第159 條第1 項審判外陳述
    排除之限制；再被告對於卷內各項證據亦不爭執證據能力，
    復無事證顯示有何違法取得或類此瑕疵之情，故卷內所列各
    項證據，自得作為證據，合先敘明。
二、上開犯罪事實，業據被告丙○○於本院審理時坦承不諱，核
    與被害人甲○○○於警詢、偵訊指訴其遭被告以言語恐嚇心
    生畏懼之被害情節相符（參偵卷第17頁、第8 頁），復有證
    人即在場見聞上開犯罪事實之洪王貴美、蕭穎駿於警詢（參
    偵卷第7 至8 頁）、偵訊（參偵卷第20至22頁、第25頁、第
    36 至37 頁）證述甚詳，並有教育部國有學產土地繳款金額
    明細表、車籍查詢資料表各1 份、及照片6 張等（參偵卷第
    39頁、本院卷第30之1 頁）在案可憑，足認被告上開自白與
    客觀事實相符。是本件事證已臻明確，被告犯行堪已認定，
    應依法論科。
三、按刑法第305 條之恐嚇罪所稱以加害生命、身體、自由、名
    譽、財產之事恐嚇他人者，係指以使人生畏怖心為目的而通
    知將加惡害之旨於被害人而言，若僅在外揚言加害並未對被
    害人為惡害之通知，依最高法院52年台上字第751 號判例之
    意旨，固難成立本罪。惟母子之關係，至為密切，倘行為人
    對甲母揚言將對其子甲不利，而使甲母心生畏懼，就甲母而
    言，不能謂非被害人；況行為人對甲母為惡害之通知有致其
    心生畏懼之預見，而仍執意為之，顯有恐嚇之故意，故行為
    人之行為，對甲固難成立犯罪，但對甲母即構成刑法第305
    條恐嚇危害安全之罪。（司法院（76）廳刑一字第1669號意
    旨參照）。查本件被告已先丟擲紅色磚塊毀損被害人甲○○
    ○等人所有之自小客車及其居住之上開處所，又口出穢言向
    被害人之女恫嚇「慧萍，妳叫妳媽媽出來」、「妳如果不出
    來我要燒車、燒房子」等語，甲○○○與其女為母子關係，
    且其揚言欲放火燒屋，以足使甲○○○心生畏懼，故其自當
    為被害人無疑，且於一般人民之認知上，上開言行已足以解
    釋為加害於甲○○○及其女之生命、身體、財產之通知，客
    觀上可認已足使甲○○○及其女2 人心生畏懼，致生危害於
    其2 人安全。次按家庭暴力者，謂家庭成員間實施身體或精
    神上不法侵害之行為；又家庭暴力罪者，謂家庭成員間故意
    實施家庭暴力行為而成立其他法律所規定之犯罪，家庭暴力
    防治法第2 條第1 、2 款定有明文。經查本件被告丙○○與
    被害人甲○○○係親叔嫂關係，2 人屬家庭暴力防治法第3
    條第4 款所定家庭成員關係。核被告所為，係犯刑法第305
    條恐嚇危害安全罪，同時亦屬家庭暴力防治法第2 條第2 項
    之家庭暴力罪，惟因家庭暴力防治法之上開條文並無罰則規
    定，是以此部分犯行應僅依刑法之規定予以論罪科刑。被告
    以一恐嚇行為，恫嚇甲○○○及其女2 人，係一行為觸犯數
    罪名之同種想像競合犯，應依刑法第55條規定，論以一罪。
    公訴人就甲○○○之女部分疏未論罪，惟此部分與起訴部分
    為裁判上一罪，已論述如上，本院自當併予審理，附此敘明
    。爰審酌被告素行良好，有臺灣高等法院被告前案紀錄表在
    卷可佐，其因祖產糾紛不知理性溝通協調歧見，一時氣忿難
    耐，竟以言語恐嚇被害人而致罹刑章，固應加以非難，惟其
    犯後坦承犯行，且與告訴人達成和解，並賠償被害人新臺幣
    1 萬6 千元，此亦有被告庭呈之和解書1 紙（參本院卷第31
    頁）暨其犯罪之手段、生活狀況、智識程度等一切情狀，量
    處如主文所示之刑，並諭知拘役易科罰金之折算標準，以資
    懲儆。再被告前未曾因故意犯罪受有期徒刑以上刑之宣告，
    有臺灣高等法院被告前案紀錄表在卷可憑，其因一時失慮，
    致罹刑章，經此教訓應知所警惕，信無再犯之虞，本院因認
    其所受宣告之刑，以暫不執行為適當，併予宣告緩刑2 年，
    以啟自新，並依家庭暴力防治法第30條第1 項之規定，於緩
    刑期內付保護管束，以收後效。
據上論斷，應依刑事訴訟法第273 條之1 、第299 條第1 項前段
，家庭暴力防治法第30條第1 項，刑法第11條前段、第305 條、
第41條第1 項前段、第74條第1 項第1 款，刑法施行法第1 條之
1第1項、第2項前段 ，判決如主文。
本案經檢察官劉文賓到庭執行職務。
中    華    民    國    98    年    3     月    9    日
                  刑事第三庭    法  官  陳怡先
以上正本證明與原本無異。
如不服本判決應於收受判決後10日內向本院提出上訴書狀，並應
敘述具體理由；其未敘述上訴理由者，應於上訴期間屆滿後20日
內向本院補提理由書（均須按他造當事人之人數附繕本）「切勿
逕送上級法院」。
中    華    民    國    98    年    3     月    9     日
                                書記官  鍾小屏
刑法第305條：
以加害生命、身體、自由、名譽、財產之事，恐嚇他人，致生危
害於安全者，處二年以下有期徒刑、拘役或三百元以下罰金。


司法院資訊處製作；財團法人民間司法改革基金會備份。
